【裁判字號】    97,訴,4070
【裁判日期】    971209
【裁判案由】    毒品危害防制條例
【裁判全文】
臺灣臺中地方法院刑事判決              97年度訴字第4070號
公  訴  人  臺灣臺中地方法院檢察署檢察官
被      告  甲○○
                      號
上列被告因違反毒品危害防制條例案件，經檢察官提起公訴（97
年度毒偵字第4928號），本院判決如下：
    主    文
甲○○施用第一級毒品，累犯，處有期徒刑壹年貳月。
    犯罪事實
一、甲○○前因施用毒品案件，經依本院裁定送觀察、勒戒後，
    認有繼續施用毒品傾向，由本院裁定令入戒治處所施以強制
    戒治，嗣經停止戒治付保護管束出所，於民國九十一年十一
    月七日保護管束期滿翌日視為強制戒治執行完畢釋放，甲○
    ○於上開強制戒治執行完畢釋放後五年內，復基於施用第一
    級毒品海洛因之概括犯意，自九十二年七月間起，迄九十三
    年五月十七日止，連續施用第一級毒品海洛因多次，經本院
    以九十三年度訴字第一九二九號判決判處有期徒刑八月確定
    ，並與其另因竊盜案件經法院判處有期徒刑六月部分合併定
    應執行有期徒刑一年確定，甫於九十五年十二月十八日假釋
    期滿未經撤銷假釋以已執行論。詎甲○○猶不知悔改及戒絕
    毒癮，復基於施用第一級毒品海洛因之犯意，於九十七年三
    月二十一日上午十時三十八分為警採尿時往前回溯四日內之
    某時許，在不詳處所，以不詳方法，施用第一級毒品海洛因
    一次。
二、案經臺中縣警察局豐原分局報告臺灣臺中地方法院檢察署檢
    察官偵查起訴。
    理    由
一、按現行刑事訴訟法為保障被告之反對詰問權，排除具有虛偽
    危險性之傳聞證據，以求實體真實之發見，於該法第一百五
    十九條第一項明定被告以外之人於審判外之言詞或書面陳述
    ，除法律有規定者外，不得作為證據。又被告以外之人於審
    判外之陳述，雖不符前四條之規定（即刑事訴訟法第一百五
    十九條之一至同條之四），而經當事人於審判程序同意作為
    證據，法院審酌該言詞陳述或書面陳述作成時之情況，認為
    適當者，亦得為證據；當事人、代理人或辯護人於法院調查
    證據時，知有第一百五十九條第一項不得為證據之情形，而
    未於言詞辯論終結前聲明異議者，視為有前項之同意，刑事
    訴訟法第一百五十九條之五定有明文。本件檢察官、被告並
    未就卷內證據資料之證據能力有所爭執，且迄於言詞辯論終
    結前，均未主張有刑事訴訟法第一百五十九條第一項不得為
    證據之情形，是應認已同意卷內證據均得作為證據，且經本
    院審酌後，認無不適當之情形，應認本案調查之卷內證據均
    有證據能力，合先敘明。
二、訊據被告甲○○矢口否認有何施用第一級毒品海洛因之犯行
    ，辯稱：伊於九十七年三月二十幾日晚間，因嚴重咳嗽而服
    用前於九十二年三月六日由澄清綜合醫院醫師所開立之brow
    n mixture liquid（複方甘草合劑）藥物，並陸續服用至四
    月中旬，因此導致驗尿時尿液出現嗎啡、可待因陽性反應，
    但伊實無施用第一級毒品海洛因之犯行云云。惟查：
（一）按嗎啡並非人體所能自行合成代謝於體外之物質，此為公
      眾週知事項。雖被告辯稱：係因服用brown mixture
      liquid 藥物後，尿液方出現嗎啡及可待因陽性反應云云
      ，而服用brown mixture liquid藥物後，尿液中有可能出
      現嗎啡及可待因陽性反應，亦有澄清綜合醫院九十七年十
      月十五日澄高字第九七○四四五號函、法務部法醫研究所
      九十七年十一月十日法醫毒字第○九七○○○五一二六號
      函各一紙在卷可參。然查：(1)依前揭法務部法醫研究所九
      十七年十一月十日法醫毒字第○九七○○○五一二六號函
      所示「在複方甘草合劑正常治療劑量下其尿液中morphine
      濃度不易超過四千ng/ml；至於尿液中codeine濃度方面，
      服用溶液劑者不易超過二千五百ng/ml」等情，本件被告
      尿液中嗎啡濃度高達七千四百五十八ng/mll、可待因則高
      達二千六百二十九ng/ml，有中山醫學大學附設醫院檢驗
      科藥物檢測中心九十七年四月二十四日被告尿液檢驗報告
      一紙附卷可參，則被告辯稱係因服用brown mixture
      liquid藥物後，尿液方出現嗎啡及可待因陽性反應云云，
      已屬可疑。(2)又該brown mixture liquid藥水係被告於九
      十二年三月六日至澄清綜合醫院就醫時由醫師所開立乙節
      ，有澄清綜合醫院病歷專用紙一紙在卷可參，則被告取得
      藥品之時間距離其自稱服用之時間即九十七年三月二十幾
      日，其間相隔逾五年有餘，則被告辯稱其未於就醫後將藥
      品服用完畢，且將藥品保存長達五年之久，已與常情有違
      ，況被告縱有置放未服完藥物之習慣，惟相隔已久，被告
      是否能確切記得是何瓶藥水並清楚辨識其適用症狀而予以
      服用亦屬可疑，再者，藥品通常會因久放變質，影響其效
      力，亦為一般人所週知，而依被告所述，其當時因咳嗽舊
      疾復發，甚至咳嗽至好像快要斷氣（詳見本院卷第二十七
      頁反面），倘若屬實，其身體應極為不適，依常理判斷，
      為減輕病情發作時的急遽痛苦，且避免因而致生更嚴重之
      併發症狀，通常會立即就醫尋求較妥善之醫療方式，則被
      告又豈會竟無任何回診或就診之紀錄，雖被告另辯稱：因
      未付健保費，且自費金額過高，故未就診云云，然查，被
      告自九十七年三月一日起至同年四月二十八日曾多達十次
      分別至同濟中醫、福川堂中醫及人愛診所就診等情，有中
      央健康保險對象門診就醫紀錄明細表可參，且經本院電詢
      前開診所詢問被告就診原因，被告係因腰部受傷於九十七
      年三、四月間多達八次至同濟中醫接受針灸治療及拿藥、
      於同年三月二十五日因腰痛至福川堂中醫就醫、同年四月
      二十八日則因流行性感冒、喉嚨痛及發燒至三十七度三至
      人愛診所就診，亦為被告於本院審理時自承在卷，並有本
      院公務電話紀錄三紙在卷可稽，被告顯然知悉健保卡並未
      遭停卡，方於前揭時間持健保卡前往就診，則被告前開所
      辯已與事實不符，且細觀被告前開就診原因，多係因腰部
      受傷、感冒等一般症狀就醫，並非特別嚴重之急性症狀，
      則被告就前開普通症狀復特別前往醫院就診，何以咳嗽舊
      疾復發，甚至咳嗽至快要斷氣之急性症狀，卻未至醫院尋
      求妥適之醫療，反而僅仰賴置放多年之藥品治療，且完全
      不懼因遲延就醫而導致病情加劇或併發如支氣管炎或肺炎
      等嚴重併發症，亦與一般常情不符，被告前開所辯，在在
      與常理不符，已難採信。(3)況被告於警詢時並未提及於採
      尿前三日內有服用任何藥物，有被告警詢筆錄及應受尿液
      採驗人尿液檢體採集送驗紀錄表各一件在卷可稽，被告有
      多次毒品前科及採尿經驗，倘若被告確有服用藥物之情形
      ，又豈會於警詢及採尿時均無隻字片語提及此情，足見被
      告前開所辯，係為臨訟卸責之詞，實不足採。
（二）又按依文獻Clarke's Isolation and Identification of
      Drugs第二版記述：施用海洛因、嗎啡、安非他命或甲基
      安非他命，均能快速吸收。施用海洛因後二十四小時內經
      由尿液排出之量可達使用劑量之八○％；以注射及口服方
      式施用嗎啡後二十四小時內經由尿液排出之量分別可達使
      用劑量之九○％及六○％；施用甲基安非他命後二十四小
      時內，約有施用劑量之七○％由尿中排出；施用安非他命
      後，總計約有施用劑量之九○％在三至四天內由尿液排出
      ，在一衰期為七‧六小時，而服用MDMA三天內約有六五％
      以原態及七○％以MDA形態排泄於尿液中。前開所示之四
      種毒品，其於尿液中排出之最長時限，受施用劑量、施用
      方式、個人體質及其代謝情況等因素影響，因個案而異，
      一般可檢出之最長（時）間為海洛因服用後二至四天，安
      非他命一至四天、甲基安非他命一至五天、MDMA一至四天
      等情，有行政院衛生署管制藥品管理局九十年五月四日管
      檢字第九三九○二號函在卷可稽。查被告於九十七年三月
      二十一日上午十時三十八分許為警採尿送驗，經以氣相層
      析質譜儀（GC／MS）檢驗後，呈嗎啡及可待因陽性反應，
      此有中山醫學大學附設醫院檢驗科藥物檢測中心九十七年
      四月二十四日尿液檢驗報告一紙附卷可參，足見被告於九
      十七年三月二十一日上午十時三十八分為警採尿時回溯四
      日內之某時許，確有施用第一級毒品海洛因一次之犯行無
      訛。
（三）又按毒品危害防制條例於九十二年七月九日修正公布，自
      九十三年一月九日施行，其中第二十條、第二十三條將施
      用毒品之刑事處遇程序，區分為「初犯」及「五年內再犯
      」、「五年後再犯」。依其立法理由之說明：「初犯」，
      經觀察、勒戒或強制戒治後，應為不起訴處分或不付審理
      之裁定；經觀察、勒戒或強制戒治執行完畢釋放後，「五
      年內再犯」者，因其再犯率甚高，原實施之觀察、勒戒及
      強制戒治既已無法收其實效，爰依法追訴或裁定交付審理
      。至於經觀察、勒戒或強制戒治執行完畢釋放後，「五年
      後再犯」者，前所實施之觀察、勒戒或強制戒治已足以遮
      斷其施用毒品之毒癮，為期自新及協助其斷除毒癮，仍適
      用「初犯」規定，先經觀察、勒戒或強制戒治之程序。從
      而依修正後之規定，僅限於「初犯」及「五年後再犯」二
      種情形，始應先經觀察、勒戒或強制戒治程序。倘被告於
      五年內已再犯，經依法追訴處罰，縱其第三次（或第三次
      以上）再度施用毒品之時間，在初犯經觀察、勒戒或強制
      戒治執行完畢釋放五年以後，已不合於「五年後再犯」之
      規定，且因已於「五年內再犯」，顯見其再犯率甚高，原
      實施觀察、勒戒或強制戒治，已無法收其實效，即應依該
      條例第十條處罰（最高法院九十五年度第七次刑事庭會議
      決議參照）。查被告前因施用毒品案件，經依本院裁定送
      觀察、勒戒後，認有繼續施用毒品傾向，由本院裁定令入
      戒治處所施以強制戒治，嗣經停止戒治付保護管束出所，
      於九十一年十一月七日保護管束期滿翌日視為強制戒治執
      行完畢釋放，甲○○於上開強制戒治執行完畢釋放後五年
      內，復基於施用第一級毒品海洛因之概括犯意，自九十二
      年七月間起，迄九十三年五月十七日止，連續施用第一級
      毒品海洛因多次，經本院以九十三年度訴字第一九二九號
      判決判處有期徒刑八月確定，亦有臺灣臺中地方法院檢察
      署刑案資料查註紀錄表、臺灣高等法院被告前案紀錄表各
      一份在卷可參，參照上開最高法院決議，被告原實施之強
      制戒治，已無法收其實效，應依毒品危害防制條例第十條
      處罰。綜上所述，本件事證已臻明確，被告施用第一級毒
      品犯行，應堪認定。
三、核被告所為，係犯毒品危害防制條例第十條第一項之施用第
    一級毒品罪。被告所持有之毒品海洛因，均供其自己施用，
    故其持有之低度行為應為施用之高度行為所吸收，不另論罪
    。又被告有如事實欄所載之前科，有臺灣臺中地方法院檢察
    署刑案資料查註紀錄表、臺灣高等法院被告前案紀錄表各一
    紙在卷可按，其受有期徒刑之執行完畢後五年以內故意再犯
    本件有期徒刑以上之罪，為累犯，應依刑法第四十七條第一
    項之規定加重其刑。爰審酌被告一再施用毒品，經觀察、勒
    戒及強制戒治執行完畢後，仍不知戒惕，再次施用第一級毒
    品，無視於毒品對於自身健康之戕害及國家對於杜絕毒品犯
    罪之禁令，不知戒除惡習，惡性非輕，且於本院審理時猶一
    再矢口否認犯行，難認已有悔意，又其施用毒品並無危害他
    人，其犯罪心態與一般刑事犯罪之本質並不相同，容應以「
    病人」之角度為考量，並側重適當之醫學治療及心理矯治為
    宜等一切情狀，量處如主文所示之刑，以資懲儆。
據上論斷，應依刑事訴訟法第二百九十九條第一項前段，毒品危
害防制條例第十條第一項，刑法第十一條前段、第四十七條第一
項，判決如主文。
中    華    民    國    97    年    12    月    9     日
                  刑事第十庭    審判長法  官  黃家慧
                                      法  官  陳玉聰
                                      法  官  黃炫中
上正本證明與原本無異。
如不服本判決，應於收受送達後10日內向本院提出上訴書狀（應
敘述具體理由並附繕本）。
上訴書狀如未敘述理由，應於上訴期間屆滿後20日內補提理由書
於本院。
                                書記官  黃珮華
中    華    民    國    97    年    12    月    9     日
附錄論罪科刑法條
毒品危害防制條例第10條第1項
施用第一級毒品者，處 6 月以上 5 年以下有期徒刑。


司法院資訊處製作；財團法人民間司法改革基金會備份。
